# 金融工具减值

提问人：李李 Q 时间：2021-09-27 13:18:47
请教陈老师与各位老师：
这边查询了很多上市公司的年报对于应收账款的披露，目前心中有几点疑问，问题及分析过程如下：
1 、目前对于单项计提的应收企业主要分为 2 种模式，一种是列示金额大的，另外一种是列示全额计提减值的，个人理解全额计提减值的作为单项计提不符合新金融工具的理念，更偏向于老金融工具准则已发生损失模型
2 、对于按照组合计提的应收账款，目前大部分企业都是按照账龄法计提。如何划分组合，准则给出了一些依据，可以是行业，地域，客户类型等等，个人理解，一经选择不得随意变更，除非是客观情况发生了实质的变化。对于划分为某一个组合的某一笔款项，假如发生了损失，不应该调整到单项计提，应该继续在组合中计提，但是应该调整组合中的预期信用损失率，可能导致预期信用损失率加大。
3 、对于已经发生的款项是单独计提还是继续在组合内计提，可能在组合内计提会导致计提的金额更大，因为会导致预期信用损失率的增大，其他没有违约的款项计提坏账的金额会增大，个人理解，这个与预期信用损失的理念相吻合，因为我们是按照信用风险特征划分组合，组合中某一笔业务实际发生坏账，根据预期信用损失的理念，其他具有相似信用风险特征的款项也应该加大计提比例。
4 、目前常用的迁徙率的计算模型在计算坏账损失时候，只考虑了账龄因素，但是实际情况下，不仅仅有账龄因素，可能 1 年以内的也会发生大额坏账，是否有改进的迁徙率模型呢？在计算迁徙率的时候，剔除已经发生的坏账，例如 100 万的款项，实际发生 5 万坏账， 70 万回款， 25 万迁徙到下年，实际发生的 5 万的坏账也计算到当年的预期损失率里面，这样的计算更加充分，不知道是否可行，或者有其他的计算模型。
5 、在实际的实务工作中，按照已经发生损失单独计提+剩余的按照普通的账龄迁徙率法 是否在理论上是合适的，或者虽然在理论上不合适，但是属于实务工作中可以接受的折中方法。
在查询多分年报分析后，发现不同公司对于坏账的计提不同的，有的公司仅仅按照组合计提，没有单项计提。有的公司是单项计提加组合计提的模式，单项计提也是不同模式，有的是已经发生坏账的单项计提，有的是大额的单项计提，实务中的情况非常复杂。
还有一点，对于组合的划分是属于会计政策还是属于会计估计呢，在年报当中一般都是在会计政策中披露，但是也有上市公司对此类事项的变更以会计估计变更公告的形式。假如对于已经发生坏账的公司单项计提是合理的，那么是否属于会计估计变更呢，因为从信用风险组合调整到单项计提里面进行减值测试。
综上分析及问题还请陈老师和论坛的老师指点。

回答人：chenyiwei
1 、全额计提减值是单项计提的一种特殊形式，即预期全部损失，因此仍可能存在。不能认为“全额计提减值的作为单项计提不符合新金融工具的理念”。
2 、 3 、可以这样理解。
4 、迁徙率模型还是有一定局限性的，例如未考虑货币时间价值因素、通常只能按年划分组合导致口径较粗等。
5 、实务中可以接受组合计提与单项计提相结合的做法。取决于应收账款信用风险组合是否具有同质性。

提问人：李李 Q 时间：2021-09-29 11:39:44
再请教一下，全额计提作为单项计提的一种特殊形式，是否可以再金融工具会计政策披露，更能对于投资者的理解报表有帮助。
最近这几天新考虑，对于单项计提，主要看其属于信用风险特征组合的所特有的还是公司个例。比如对于房地产行业呢还是某一个公司的别人原因流动性出现了问题，及个体公司出现减值，需要考虑是组合共有的因素还是仅仅是个例，如果是个例，个人理解可以放到单项减值，但是需要再会计政策那边详细披露，即对单项计提的重新表述或者增加一个特殊组合？不知道是否可以这么做？

回答人：chenyiwei
这是会计估计而不是会计政策，建议在相关报表项目的注释中说明全额计提准备的债权情况。

提问人：李李 Q 时间：2021-10-05 08:05:10
陈老师您好，我这边可能没有清楚表达，因为我这边查询多家上市公司年报，很多公司在金融工具减值那边披露，单项计提不符合成本效益原则的采取组合。我理解这个属于重要性原则的应用，即大金额的进行单项计提，其余的划分到不同的信用风险组合。
但是与很多企业披露实际发生坏账进行单项计提，实际发生单项计提可能与前述的政策有点冲突，即重要的应收和实际发生坏账的并没有必然的关系。不知道理解是否正确。
我的改进的思路是，成本效益原则+特殊考虑，即单项金额重大的单独计提，已经发生坏账的分情况，如果属于组合特征的，纳入组合计提，加大预期损失率。如果不属于组合特征的，单独计提。
所以在会计政策那边修正一下表述，即单项计提的分 2 种情况，符合成本效益原则（重要性的）和单项并不重要，但是其风险特征和之前组合的不一致而单独考虑的，从而单独计提的。

回答人：chenyiwei
也可以这样理解。